【裁判字號】    88,交上易,285
【裁判日期】    890531
【裁判案由】    業務過失傷害
【裁判全文】
臺灣高等法院高雄分院刑事判決                  八十八年度交上易字第二八五號
    自  訴  人  丙○○
    代  理  人  吳春生律師
    擔當訴訟人  台灣高等法院高雄分院檢察署檢察官
    上  訴  人
    即  被  告  甲○○
    選任辯護人  許銘春律師
                張文雪
右上訴人因業務過失傷害案件，不服臺灣高雄地方法院八十八年度交自字第九號中華
民國八十八年十一月十日第一審判決，提起上訴，本院判決如左：
      主  文
原判決撤銷。
甲○○從事業務之人，因業務上之過失傷害人，致重傷，處有期徒刑壹年。緩刑參年
。
      事  實
一、甲○○係高典交通公司雇用之大貨車司機，為從事駕駛業務之人，於民國八十七
    年十月十三日中午十二時三十九分許，駕駛車牌號碼ＸＬ—九三六號大貨車，進
    入高雄市左營區永清國小校地內，欲前往新建校舍工程之工地。其沿學校教室與
    操場間搭建之鐵皮圍籬車道行駛，於同日中午十二時四十分許，行至上開鐵皮圍
籬之師生活動出入口，本應注意汽車行駛時，駕駛人應注意車前狀況，並隨時採
    取必要之安全措施；且經師生活動出入口，應減速慢行，隨時為停煞車之準備。
    又依其常識、經驗，在學校校地內，尤應特別注意學童安全，且依當時情形，天
    候晴、路面平坦、視距良好，並無不能注意之情事，竟疏於注意車前狀況，且未
    減速慢行，隨時為停煞車之準備。而上開出入口之看門工人邱丁貴（已撤回自訴
    ）亦擅自離開，疏於注意此出入口有無學童出入。適有當時年僅十歲之學童乙○
    ○（於七十七年七月三十日出生），因午休鈴響急於跑回教室，亦疏於注意有無
    來車，即穿越上開出入口，突因其他學童大聲喊叫有來車，乙○○又緊急折返，
    不慎摔倒在地，致遭甲○○駕駛之大貨車右前輪壓及腹部、背部、臀部及大腿，
    致乙○○受有腹部、背部、臀部及兩側大腿嚴重撕裂傷、尿道斷裂、骨盆骨折、
    會陰部撕裂傷併括約肌受損、左坐骨神經斷裂之對於身體有重大不治傷害。甲○
    ○於肇事後，緊急將乙○○送醫急救，並於犯罪未發覺前，向現場處理警員坦承
    肇事而接受裁判。
二、案經乙○○之父丙○○提起自訴。
      理  由
一、訊據上訴人即被告甲○○（下稱「被告」）固供認有於右揭時地發生車禍，並壓
    及自訴人之子即被害人乙○○致重傷之事實不諱，核與自訴人及被害人指述之情
    節相符，並有道路交通事故調查報告表一紙及現場照片六張可資佐證。而被害人
    受有腹部、背部、臀部及兩側大腿嚴重撕裂傷、尿道斷裂、骨盆骨折、會陰部撕
    裂傷併括約肌受損、左坐骨神經斷裂之傷害，已達重大不治之程度，亦有長庚紀
    念醫院出具之診斷證明書一張及被害人受傷之照片六張附卷為憑。
二、按汽車行駛時，駕駛人應注意車前狀況，並隨時採取必要之安全措施，道路交通
    安全規則第九十四條第三項分別定有明文，被告考領有大貨車駕駛執照，其駕駛
    汽車自應注意遵守上開規定。又行經出入口，應減速慢行，隨時為停煞車之準備
    ，亦為普通駕駛人應有之常識。經查，上開鐵皮圍籬從進入校園之入口至師生活
    動出入口約有三十四公尺，略呈往右轉彎之行進方向，惟後半段十九點四十公尺
    為直路，並無轉彎，亦無障礙物，此經原審勘驗現場並製有筆錄一份在卷可查，
    是被告駕車沿此鐵皮圍籬車道前進時，應可看見前方有無學童穿越此師生活動出
    入口，應無疑義。再查，被害人穿越此活動出入口時，被告之大貨車車頭尚離此
    活動出入口起點約一點五公尺，此經目擊證人即學童曹慶怡證述在卷，而被害人
    倒地之處距離活動出入口起點約一點三公尺（詳現場圖，大貨車之車頭超過出入
    口起點一點二公尺，加上車頭距離血跡處約零點一公尺），是被害人穿越此活動
    出入口時，與被告之大貨車距離約有二點八公尺（一點五公尺，加上一點三公尺
    ），核與被害人指述：伊滑倒時，距離肇事車約三公尺等情節相符。末查，從被
    告駕駛之大貨車駕駛座往前看，約可看見距離車頭約三點二公尺遠之地上物，此
    有勘驗筆錄一份在卷為憑。而被害人乙○○身高約一百三十八公分，其穿越師生
    活動出入口時，乃跑步通過，並非已跌倒在地，是縱被害人跑步通過出入口時，
    被告之大貨車車頭距離被害人僅二點八公尺，以被害人之身高及被告駕駛之大貨
    車高度而言，被告實不可能看不見被害人跑步穿越此出入口。參以肇事現場為學
    校校區，被告駕車尤應特別注意出入口，以確保學童安全，其竟疏未注意及此，
    致肇事壓及被害人，其有過失甚明。被告辯稱：其看見一黑影，即煞車，並無過
    失云云，顯不足採。至看門工人邱丁貴疏於注意有無學童穿越出入口，及被害人
    未注意有無來車即穿越出入口雖亦有過失，惟仍不能因此解免被告之過失責任。
    被害人之受傷與被告之過失行為間有相當因果關係。被告過失傷害犯行，事證明
    確，應堪認定。
三、本件被告係高典交通公司雇用之大貨車司機，平日以駕駛大貨車運送貨物為業，
    此據其供明在卷，為從事駕駛業務之人，於執行業務中開車肇事，致被害人受重
    傷，核其所為，係犯刑法第二百八十四條第二項後段之業務過失致重傷罪。又被
    告於肇事後，緊急將被害人送醫急救，並向現場處理警員坦承肇事而接受裁判，
    此經證人王文隆證述屬實，為對於未發覺之犯罪自首而接受裁判，應依刑法第六
    十二條前段之規定減輕其刑。
四、原審予以論罪科刑，固非無見，惟查被告駕車行經師生活動出入口，應注意減速
    慢行，隨時為停煞車之準備。且依其常識、經驗，及當時情形，天候晴、路面平
    坦、視距良好，並無不能注意之情事，竟疏於注意，未減速慢行，隨時為停煞車
    之準備，而有過失部分，原判決疏未論列，亦有未洽，被告上訴意旨否認犯行，
    雖無理由，但原判決既有可議，自應由本院將原判決撤銷改判。審酌被告一時疏
    於注意而肇事，被害人為一學童，所受之傷害程度極為嚴重，因此事故致其大半
    人生需靠輪椅或柺杖行走，被害人亦有過失等一切情狀，爰量處如主文第二項所
    示之刑。
五、末查，被告未曾受有期徒刑以上刑之宣告，有本院被告全國前案紀錄表記載可考
    ，且已與自訴人達成和解，業經自訴人具狀陳明，並有和解書在卷可憑，其經此
    偵審教訓，應知警惕諒無再犯之虞，本院認所宣告之刑，以暫不執行為適當，併
    諭知緩刑參年，以勵自新。
六、自訴人經合法傳喚，無正當理由而不到庭，由檢察官擔當訴訟而為判決，附此敘
    明。
據上論結，應依刑事訴訟法第三百四十三條、第三百六十九條第一項前段、第三百六
十四條、第二百九十九條第一項前段、第三百三十一條第二項，刑法第二百八十四條
第二項後段、第六十二條前段、第七十四條第一款，罰金罰鍰提高標準條例第一條前
段，判決如主文。
本案經檢察官羅正平到庭執行職務。
中   華    民    國     八十九     年       五       月    三十一   日
                              臺灣高等法院高雄分院刑事第三庭
                                  審判長法官  莊秋桃
                                        法官  謝宏宗
                                        法官  魏式璧
右正本證明與原本無異。
不得上訴。
                          書記官  楊茱宜
中    華    民    國     八十九     年      六       月      五     日
附錄：本判決論罪科刑法條：
刑法第二百八十四條
因過失傷害人者，處六月以下有期徒刑、拘役或五百元以下罰金。致重傷者，處一年
以下有期徒刑、拘役或五百元下罰金。
從事業務之人，因業務之過失傷害人者，處一年以下有期徒刑、拘役或一千元以下罰
金。致重傷者，處三年以下有期徒刑、拘役或二千元以下罰金。
                                                                    Ｊ


司法院資訊處製作；財團法人民間司法改革基金會備份。
